【裁判字號】    89,上更(一),79
【裁判日期】    890822
【裁判案由】    搶奪等
【裁判全文】
臺灣高等法院花蓮分院刑事判決                  八十九年度上更(一)字第七九號
    上訴人即被告  戊○○
    指定  辯護人  丁○○
右列上訴人即被告因竊盜案件，不服臺灣花蓮地方法院八十八年度訴字第二四三號八
十八年十二月十七日第一審判決，（起訴案號：臺灣花蓮地方法院檢察署八十八年度
偵字第二四三三號）提起上訴，本院判決後，經最高法院發回更審，本院判決如左：
    主  文
原判決關於被告戊○○部分撤銷。
戊○○意圖為自己不法之所有，而搶奪他人之動產，處有期徒刑肆年陸月。並應於刑
之執行完畢或赦免後，令入勞動場所強制工作年。
    事  實
一戊○○曾於民國（下同）七十九年至八十一年間，兩次因恐嚇案件，分別經臺灣高
  等法院高雄分院判處有期徒刑一年十月、臺灣臺中地方法院判處有期徒刑二年二月
  ；又因懲治盜匪條例案件，經臺灣高等法院高雄分院判處有期徒刑四年；又因詐欺
  案件，經台灣高等法院台中分院判處有期徒刑五年七月；又因搶奪案件，經彰化地
  方法院判處有期徒刑二年（應執行有期徒刑十三年），於八十八年三月五日假釋出
  獄（刑期應至九十四年五月二十一日屆滿），其於假釋期間，猶不知悔改，仍繼續
  下列多次犯罪（如後述），為有犯罪習慣之人。
二戊○○自八十八年六月二十二日至同月二十三日兩日間，意圖為自己不法所有，並
  基於概括之犯意，冒充刑警身份，連續在花蓮縣瑞穗鄉、鳳林鎮、壽豐鄉等處，以
  其所承租之ＪＪ－二五八九號白色自小客車為交通工具，沿途尋找年邁老人，以查
  案或取締交通違規為藉口，攔截被害人所騎乘之機車，再強制彼等登上前開ＪＪ－
  二五八九自用小客車內，命彼等交出皮夾供其檢視，或搜索彼等之身體，再趁機竊
  取或搶奪彼等身上或皮夾內之財物。共計四次：
  (一)八十八年六月二十二日上午十時二十分許，戊○○駕駛前開自用小客車在花蓮縣
    瑞穗鄉○○○路與自強路路口以東約三十公尺處，攔截被害人丙○○所騎乘之機
    車，冒充刑事組警察身份，指丙○○闖越紅燈，要求丙○○提示證件，並責令丙○○登上前開自小客車後，以查案為由，命丙○○交付皮夾供其檢閱，並意圖為
    自己不法之所有，趁機竊取皮夾內現金新台幣（下同）六千元後，再歸還皮夾予
    丙○○，丙○○下車後，始知遭竊。
  (二)八十八年六月二十三日上午六時五十分許，戊○○駕駛前開自用小客車在花蓮縣
    壽豐鄉豐田村台九線二三五公里處，攔截被害人己○○所騎乘之機車，出示不詳
    型式之證件，冒充刑事組警察身份，命己○○交出身份証明文件，責令己○○交
    付皮夾供其檢視，並意圖為自己不法之所有，趁搜索己○○褲袋之機會，竊取己○○所有之三千九百元，得手後，逃離現場，己○○於返家途中始發現失竊。
  (三)八十八年六月二十三日上午七時三十分許，戊○○駕駛前開自用小客車在花蓮縣
    鳳林鎮○○路與公園路口，攔截被害人甲○○所騎乘之機車，出示不詳型式之證
    件，冒充刑事組警察身份，指稱甲○○闖越紅燈，並意圖為自己不法之所有，趁
    機搶奪甲○○左手手指所戴之金戒指一枚得手後，惟立刻被甲○○取回，並放置
    於口袋內，嗣戊○○命登上前開自用小客車，並將車向前行駛約十公尺後，再命
    甲○○將長褲脫下，供其搜索褲袋，並再意圖為自己不法之所有，趁機竊取甲○○褲袋內之現金一萬一千六百元及金戒指一枚後駕車離去。嗣後甲○○下車於路
    旁穿回長褲時，始發現上開現金及戒指已不翼而飛。
  (四)八十八年六月二十三日上午八時三十分，戊○○駕駛上開自小用客車在花蓮縣壽
    豐鄉○○村○○路一四二巷交岔十字路口，攔截被害人乙○○所騎乘之機車，冒
    充刑事組警察，命乙○○交付證件供其查閱，並強制乙○○登上前開自用小客車
    ，強行搜索乙○○全身口袋及皮包，且意圖為自己不法之所有，伺機竊取乙○○
    所有之現金約八干元，嗣後乙○○下車後，始知遭竊。
三案經花蓮縣警察局鳳林分局移送臺灣花蓮地方法院檢察署檢察官偵查起訴。
    理  由
一右揭犯罪事實，業據被害人丙○○、己○○、甲○○、乙○○於警訊、偵查、原審
  及本院前審審理時到庭一致明確指證甚詳，且經現場目擊證人劉素貴於警訊及偵查
  中明確指證不虛，並有扣案之新台幣四千零一十八元、贓物領據二紙、照片十幀附
  卷可資佐證（見一二五○號警訊卷第十一頁起、一六八四號警訊卷第五至十三頁、
  偵查卷第四三至四五頁、第五二至五三頁、原審卷第六七之一至七○頁）。
二訊據被告雖坦承其承租上開車號ＪＪ－二五八九自小客車到花蓮縣鳳林鎮等地活動
  等情，惟矢口否認有右揭犯行，並辯稱，伊自屏東承租上開自用小客車前往花蓮縣
  鳳林鎮洽談檳榔買賣事宜，伊身上所攜帶的現金係伊向住在埔里之巫永林所借，伊
  於六月二十三日上午七時許，始自離開花蓮市之中福賓館，伊不可能於右揭時地實
  施犯罪云云。
三惟查，被告於八十八年六月二十三日上午七時三十分許，駕駛前開自用小客車在花
  蓮縣鳳林鎮○○路與公園路口對被害人甲○○實施犯罪時，經證人劉素貴現場目擊
  ，並記下車號報警查獲，已經證人劉素貴於警訊及偵查中明確證述不虛，且核與各
  該被害人於偵審中之明確指證之犯罪情節完全吻合，被告之犯罪事證已經至為明確
  。被告於偵查中先稱其於八十八年六月二十三日上午六時三十分開車至鳳林農會（
  見偵查卷第二十五頁正面）；於原審及本院審理時，或稱伊係於上午六時四十分開
  車離開花蓮市中福賓館（見原審卷第七頁正面倒數第一行、第三十七頁），或稱其
  係於七時始自中福賓館出發（見本院更(一)卷第三四頁正面），供詞一再改變，顯然
  不實，是其請求調查其究竟何時自中福賓館離開一節，核無必要。
四又被告雖辯稱，伊於被害人所指證八十八年六月二十三日之案發時間，正在鳳林農
  會（為鳳榮農會之誤）前之小吃店喝酒云云。惟經原審指揮鳳林分局查證結果，證
  人劉慶豐（在鳳榮農會對面經營小吃店）於警訊中證稱，被告雖曾於八十八年六月
  二十二日與其妻及其弟前往該店消費，惟時間不能確定，且當時被告沒有喝酒，有
  警訊筆錄附原審卷可稽（見原審卷第四三至四四頁），是被告被警查獲時處於酒後
  駕車之狀態，應係其於實施犯罪後喝酒所致（被告自承其隨車攜帶清酒一瓶─見原
  審卷第三七頁反面），是被告所辯被害人等於警訊中曾稱彼等未聞到伊身上有酒味
  等情，即使屬實，亦不能為被告有利之證明。
五再查，被害人甲○○於偵查中稱：「．．．戊○○說他是刑事組，說我闖紅燈，叫
  我停下來，他看到我左手掛有印鑑金戒子，就強脫我手上的戒子，我又將戒子拿回
  來放在我的口袋內，後來他又叫我上車．．．我很害怕，就上車，之後他又叫我將
  褲子脫下來，我很害怕，就將就他，他後來說我可以下車了，我穿回褲子，後來發
  現現金一萬一千六百元及戒子已經不翼而飛．．．」( 見偵查卷第四四頁及反面所
  述之情節，相對於警訊及原審訊問筆錄之記載，其所敘述之過程較為完整，且核與
  其於原審所稱「戒指我曾經拿回來，又被他拿走」等情相符，衡情應較為可信。是
  被告將甲○○攔下並強脫甲○○手上戒子後，甲○○既尚能立即將該戒子取回並放
  進自己褲袋內，足見被告強取甲○○手上戒子當時，甲○○之意思自由尚未完全被
  壓制，甲○○手上的金戒子是在不及反應並加以防備之情況下，被被告強行取走，
  至為顯然。被告強取甲○○金戒子之行為，係犯刑法第三百二十五條第一項之搶奪
  罪，其既已將甲○○之金戒子取走（納入自己實力支配之下），其搶奪犯罪即已既
  遂，並不因嗣後甲○○又將其取回而有異（其嗣後再趁機將竊取該金戒子，係另觸
  犯竊盜罪）。
六被告實施前揭犯罪時，均僅有被告一人在場，已經被害人丙○○、己○○、甲○○
  及乙○○分別於警訊及原審審理時明確證述不虛（見警訊卷第十一頁反面、第十四
  頁正面、原審卷第六八頁正面、第六九頁反面、第七一頁正面），是原審共同被告
  張簡麗華於警訊及偵查中之自白與事實並不相符，不足以作為其與被告共同實施犯
  罪之依據（張簡麗華部分已經原審判決無罪，並經本院前審駁回檢察官上訴，見本
  院卷第五０－五二頁）併此敘明。
七核被告戊○○前揭事實欄二(一)(二)(四)所為，係犯刑法第一百五十八條第一項僭行公務
  員職權罪、第三百零四條第一項之強制罪、第三百二十條第一項竊盜罪，另事實欄
  二(三)所為，係犯刑法第一百五十八條第一項僭行公務員職權罪、第三百零四條第一
  項之強制罪、第三百二十條第一項竊盜罪及第三百二十五條第一項之搶奪罪。被告
  前揭(一)(二)(四)所犯僭行公務員職權罪、強制罪、竊盜罪三罪間，及前揭(三)所犯僭行公
  務員職權罪、強制罪、竊盜罪及搶奪罪間，各具有方法結果之牽連關係，而被告先
  後四次所犯之僭行公務員職權罪、強制罪、竊盜罪間，時間緊接，所犯罪名相同，
  顯係基於概括之犯意而為，為連續犯，自應將具有連續犯關係之僭行公務員職權罪
  、強制罪、竊盜罪包括的各認定以一罪論，再依刑法第五十五條後段之規定，與前
  述二(三)所犯搶奪罪（與僭行公務員職權罪、強制罪有牽連犯之關係）比較輕重後，
  從較重之搶奪罪處斷。原審予以論罪科刑，固非無見，惟被告強行取走被害人甲○○金戒子之行為，係犯罪搶奪既遂罪，原判決論以搶奪未遂罪，已有未合，且搶奪
  罪之法定刑度較竊盜罪為重，原審以竊盜罪論科，亦有違誤。被告之上訴意旨，否
  認犯罪，固無可採，惟原判決既有可議，本院自應予以撤銷改判。爰審酌被告有多
  次前科紀錄，其品行顯然不佳，且再於假釋期間尋找無助之年邁老人實施犯罪，其
  犯罪手段甚為卑劣，對社會治安之危害至為重大及其犯罪後飾詞狡辯，絲毫未見悔
  意等一切情狀，量處如主文所示之刑。又被告自五十八年間起，即一再觸犯詐欺、
  偽造文書、妨害自由、竊盜、盜匪、恐嚇等罪（詳見本院卷附全國前案紀錄表），
  此次在假釋出獄不久之後，即再度犯罪，其犯罪行為幾乎未曾間斷，顯然具有犯罪
  之習慣，爰依刑法第九十條之規定，宣告強制工作三年。
八公訴意旨另以被告於八十八年四月十一日上午八時許，駕駛車號ＪＪ－二五八九號
  白色自小客車在花蓮縣光復鄉光復車站以北五十公里處，攔截庚○○騎乘之機車，
  冒充刑警調查凶殺案，要求庚○○交付皮夾以便檢視身份，並命其上該自小客車，
  而趁機竊取其皮夾內現金二萬三千元後，再將皮夾歸還庚○○，俟庚○○回家後，
  始發現其皮夾內之現金已不翼而飛，亦涉有刑法第一百五十八條第一項僭行公務員
  職權罪、第三百零四條第一項之強制罪、第三百二十條第一項竊盜罪嫌云云。訊據
  被告矢口否認其有前揭犯行。經查，庚○○於警訊及原審均堅決指被告實施前揭犯
  罪之時間係八十八年四月十一日，而被告所租之汽車，所有權為屏東市龍冠小客車
  租賃有限公司張振歐，簽訂租約之交車時間是八十八年四月十二日十三時三十分，
  有皇嘉小客車租賃行切結書影本附卷可稽（見偵查卷第六八頁）。張振歐於警訊中
  證稱，被告係於八十八年四月十三日開始用車（見偵查卷第六二頁），堪認被告應
  無從於八十八年四月十一日上午八時許，駕駛前開汽車在花蓮縣光復鄉光復車站以
  北五十公里處實施前揭犯罪，本院自不得僅以被害人庚○○前揭有瑕疵之之指述為
  被告有此部分犯行之唯一論據，惟因公訴人認被告此部份行為與前開有罪部分有連
  續犯裁判上之一罪關係，故不另為無罪之諭知。
據上論結，應依刑事訴訟法第二百九十九條第一項前段、第三百六十九條第一項前段
、第三百六十四條，刑法第五十六條、第一百五十八條第一項、第三百零四條第一項
、第三百二十條第一項、第三百二十五條第一項、第五十五條後段、第九十條，罰金
罰鍰提高標準條例第一條前段，判決如主文。
本案經檢察官崔紀鎮到庭執行職務。
中      華      民      國    八十九    年      八      月    二十二    日
                                    審判長法官  謝  志  揚
                                          法官  闕  銘  富
                                          法官  何  方  興
右正本證明與原本無異。
如不服本判決，應於判決送達後十日內向本院提出上訴狀。其未敘述理由者，並應於
提出上訴狀後十日內向本院補提理由狀(均須附繕本)。
                                        書記官  劉  妙  娘
中      華民      國    八十九    年      八      月    二十五    日


司法院資訊處製作；財團法人民間司法改革基金會備份。
